【裁判字號】    97,易,1139
【裁判日期】    970827
【裁判案由】    侵占
【裁判全文】
臺灣板橋地方法院刑事判決              97年度易字第1139號
公  訴  人  臺灣板橋地方法院檢察署檢察官
被      告  乙○○原名廖國強.
上列被告因業務侵占案件，經檢察官提起公訴（97年度偵緝字第
255 號），本院判決如下：
    主  文
乙○○無罪。
    理由
一、公訴意旨詳如附件起訴書所載。
二、按犯罪事實應依證據認定之，無證據不得認定犯罪事實；又
    不能證明被告犯罪者，應諭知無罪之判決，刑事訴訟法第15
    4 條第2 項、第301 條第1 項前段分別定有明文。又犯罪事
    實之認定，應憑真實之證據，倘證據是否真實尚欠明確，自
    難以擬制推測之方法，為其判斷之基礎，且刑事訴訟上證明
    之資料，無論其為直接或間接證據，均須達於通常一般之人
    均不致有所懷疑，而得確信其為真實之程度，始得據為有罪
    之認定，若其關於被告是否犯罪之證明未能達此程度，而有
    合理懷疑之存在，致使無從形成有罪之確信，根據「罪證有
    疑，利於被告」之證據法則，即不得遽為不利被告之認定；
    而告訴人之告訴，係以使被告受刑事訴追為目的，是其陳述
    是否與事實相符，仍應調查其他證據以資審認。若其所為攻
    擊之詞或提出之證據等，尚存瑕疵，則在此瑕疵未予究明以
    前，仍不能遽採為斷罪之基礎；另按檢察官就被告犯罪事實
    ，應負舉證責任，並指出證明之方法，刑事訴訟法第161 條
    第1 項定有明文。因此，檢察官對於起訴之犯罪事實，應負
    提出證據及說服之實質舉證責任。倘其所提出之證據，不足
    為被告有罪之積極證明，或其闡明之證明方法，無從說服法
    官以形成被告有罪之心證，基於無罪推定原則，自應為被告
    無罪判決之諭知；合均先予敘明。
三、公訴人認被告涉犯前開罪嫌，無非係以：(一)被告乙○○偵查
    之自白；(二)告訴人聯新公司代表人丙○○於偵查中之指訴；
    (三)被告乙○○所簽發之支票影本、聯新公司95年12月份全省
    總帳明細表、加盟站合約書影本等為其論斷依據。訊據被告
    固於本院準備程序坦認有檢察官所起訴之事實，並對於告訴
    人聯新公司代表人丙○○於偵查、本院準備程序之指述，並
    無意見，欠款事實是正確，對其所簽發支票、聯新公司95年
    12月份全省總帳明細表、加盟站合約書等暨其於警、偵訊、
    本院中之供述均為無意見，惟查於本院審理中則以：有與聯
    新公司簽訂有加盟合約書，簽約時沒有詳細看過，以前都是
    我老婆處理，契約應是保障雙方的；（你認為你所收的運費
    的所有權屬於誰？）是我的，因為客戶是我自己找、自己開
    發的，並作出否認犯罪之答辯謂：我不知道什麼是侵占，但
    這個業務不是他們的，我有開公司，客戶是跟我們簽合約書
    ，而不是跟聯新公司，我沒有侵占，但有欠款是事實等情。
四、經查：
(一)、按刑法上侵占罪之成立，以擅自處分自己持有他人所有之物
    ，或變易持有之意思為所有之意思，而逕為所有人之行為，
    為其構成要件；如僅係雙方民事債權債務履行之未見順遂之
    不完全情形或有所稽延情事者，則與侵占罪要件仍非等同，
    自不能遽以論罪。
(二)、是稽之如上公訴意旨暨被告所辯，本件被告究有無公訴所指
    之侵占犯行，其首應釐清者，厥為被告與告訴人公司間所存
    基礎法律關係內涵定之。是參酌被告與告訴人公司間，原屬
    構建雙方法律基礎關係之「聯新物流股份有限公司加盟站合
    約書」之合約內容觀其等權益事項（見臺灣高雄地方法院檢
    察署96年度他字第4113號卷第8 頁以下），析之該合約書第
    2 條載明：乙方【本院按：乙方為被告，下同】應提供營業
    場所‧‧‧代理經營。第6 條：乙方應自行負擔營業站所需
    之費用、開銷、‧‧‧設備費用由乙方負擔。第9 條：乙方
    須自行負擔‧‧‧各項費用。第10條：乙方開始經營營業站
    時，每天支付甲方‧‧每月三千元‧‧甲方有權拒收乙方貨
    件，並加收每日0.1%延滯金。第16條：甲方規定乙方應付款
    項若不準時付款時，甲方將收取應收款每日0.1%延滯金。第
    22 條 ：甲方採全省統一集中對帳之方式，作業流程參照公
    司規章。是衡酌以上合約條款，被告與告訴人公司間，僅存
    代理經營之法律關係，是參照告訴人公司規章全旨查悉，被
    告於本件行為上，固屬從事業務之人，然並無存乎業務上持
    有告訴人公司物件之本質內涵，應認僅係履行其代理經營之
    權益關係，因是，本件被告積欠告訴人公司款項，固為事實
    ，惟僅為被告與告訴人公司間之內部民事債務履行事宜，縱
    認被告有公訴所指未將運費清付情事，亦僅屬被告與告訴人
    公司間民事債務履行順遂與否之糾葛，仍難認被告有於業務
    上持有告訴人公司之物而加為侵占之犯行，公訴所稱，或已
    誤會。據上，則公訴人所指前開其餘證據，僅足以認定被告
    與告訴人公司有為代理經營關係之存在而不及其他。是依卷
    內積極證據資料，尚無法使本院達到被告為有罪之確信。從
    而，公訴以被告有涉犯前揭犯行，其所為舉證仍有未足；此
    外，本院復查無其他積極明確之證據，足資認定被告確有公
    訴所指犯行，則不能證明被告犯罪，自應為被告無罪諭知。
據上論斷，應依刑事訴訟法第301 條第1 項前段，判決如主文。
本案經檢察官吳文正到庭執行職務。
中    華    民    國    97    年    8     月    27    日
                  刑事第5 庭審判長法  官  陳財旺
                                  法  官  潘長生
                                  法  官  黎錦福
上列正本證明與原本無異。
如不服本判決，應於判決送達後10日內敘明上訴理由，向本院提
出上訴狀（應附繕本），上訴於臺灣高等法院。
                                  書記官  蔡麗春
中    華    民    國    97    年    8     月    27    日
--------------------------------------------------------
附件：
臺灣板橋地方法院檢察署檢察官起訴書
                                     97年度偵緝字第255號
    被  告  乙○○  男  33歲（民國○○年○○月○日生）
    （原名  廖國強）住  臺北縣板橋市○○○街108巷14號
                    居  臺北市○○區○○路5段100之1號
                    國民身分證統一編號：Ｚ000000000號
上列被告因侵占案件，業經偵查終結，認為應提起公訴，茲將犯
罪事實及證據並所犯法條分敘如下：
        犯罪事實
一、乙○○於民國91年4 月8 日，與聯新物流股份有限公司（下
    稱聯新公司）訂立加盟契約，雙方約定由乙○○擔任聯新公
    司中和加盟站負責人，聯新公司負責提供高速公路全線，及
    站與站之間所需運輸工具、人員，乙○○則須依約給付運費
    予聯新公司；乙○○因而為從事業務之人；詎乙○○基於意
    圖自己不法之所有，自95年7 月間起，即將當月、同年8 月
    、9 月、12月所應支付予聯新公司合計新臺幣（下同）142
    萬3460元之運費予以侵占入己，且乙○○簽發予聯新公司，
    用以支付運費之支票，經屆期提示後亦不獲兌現，迭經聯新
    公司催討，乙○○均置之不理。
二、案經聯新公司訴請臺灣高雄地方法院檢察署呈請臺灣高等法
    院檢察署檢察長核轉本署偵辦。
        證據並所犯法條
一、證據清單
    1.被告乙○○偵查中之供詞。
    2.告訴人聯新公司代表人丙○○於偵查中之指訴。
    3.被告乙○○所簽發之支票影本、聯新公司95年12月份全省
      總帳明細表、加盟站合約書影本。
二、所犯法條：
    核被告所為，係犯刑法第336 條第2 項之業務侵占罪嫌。被
    告先後多次業務侵占犯行，係犯意各別，請予分論併罰。
三、依刑事訴訟法第251條第1項提起公訴。
      此    致
臺灣板橋地方法院
中    華    民    國    97    年    3     月    14    日
                              檢察官  甲  ○  ○


司法院資訊處製作；財團法人民間司法改革基金會備份。
